臺灣高等法院民事裁定
109年度抗字第395號
抗  告  人  蕭金陵  


上列抗告人因與相對人范洋豪等間許可訴訟繫屬事實登記事件，
對於中華民國109年2月25日臺灣臺北地方法院109年度訴聲字第6
號裁定提起抗告，本院裁定如下：
    主  文
原裁定廢棄。
抗告人以新臺幣肆佰柒拾陸萬元為相對人供擔保後，許可就附表
所示不動產為臺灣臺北地方法院一○九年度重訴字第二二五號訴
訟繫屬事實之登記。 
抗告訴訟費用由相對人負擔。 
    理  由
一、按訴訟標的基於物權關係，且其權利或標的物之取得、設定
    、喪失或變更，依法應登記者，於事實審言詞辯論終結前，
    原告得聲請受訴法院以裁定許可為訴訟繫屬事實之登記，民
    事訴訟法第254條第5項定有明文。其修正之立法理由為：「
    現行條文第5項規定旨在藉由將訴訟繫屬事實予以登記之公
    示方法，使第三人知悉訟爭情事，俾阻其因信賴登記而善意
    取得，及避免確定判決效力所及之第三人受不測之損害」。
    準此，法院裁定許可為訴訟繫屬事實之登記，以原告之訴訟
    標的係基於物權關係，且其權利或標的物之取得、設定、喪
    失或變更，依法應登記者為限。又關於民事訴訟法第254條
    第5項聲請之裁定，當事人得抗告。抗告法院為裁定前，應
    使當事人有陳述意見之機會，同法第254條第10項已有明定
    。查原裁定駁回抗告人對相對人所為訴訟繫屬事實之登記之
    聲請，抗告人聲明不服，提起抗告，經本院將原裁定及抗告
    狀繕本寄予相對人范洋豪、賴易易、古清騰、許仁潔，相對
    人已於民國108年4月14、15、25日收受，此有送達證書在卷
    可稽(見本院卷第59至65頁)，應認相對人已有陳述意見之機
    會，合先敘明。
二、聲請及抗告意旨略以：伊前經許仁傑介紹，於民國108年8月
    28日與古清騰就伊所有如附表所示新北市○○區○○段0000地號
    土地（權利範圍63/10000）及其上同段00000號建物（門牌
    號碼新北市○○區○○路000巷00號，與上開土地合稱系爭不動
    產）簽訂買賣契約（下稱系爭買賣契約），許仁傑、古清騰
    與范洋豪共同騙取伊先交付系爭不動產之權狀及印鑑證明後
    ，未依約給付買賣價金新臺幣（下同）2,200萬元，即擅自
    於同年9月24日以買賣為原因，將系爭不動產移轉登記至范
    洋豪名下；且范洋豪原約定代替古清騰向伊買受系爭不動產
    ，亦未依約給付買賣價金，竟先後於同年10月2日、同年11
    月6日就系爭不動產各設定1,500萬元之最高限額抵押權予賴
    易易（下稱系爭抵押權）。范洋豪既未依約給付價金，伊先
    位得依民法第254條、第259條規定解除系爭買賣契約，請求
    塗銷系爭不動產之所有權移轉登記，回復登記為伊所有；且
    依民法第92條規定撤銷因受詐欺而為買賣之意思表示，並依
    同法第179條及追加同法第767條第1項中段規定，請求回復
    系爭不動產所有權登記；又系爭抵押權所擔保之債權不存在
    ，伊得請求將系爭抵押權登記塗銷。再者，相對人共同對伊
    為詐欺行為，故備位依民法第184條、第185條規定，請求相
    對人連帶賠償2,200萬元，並據伊起訴在案（原法院109年度
    重訴字第225號請求解除契約等事件）。另本案訴訟標的乃
    基於物權關係所為之請求，爰依民事訴訟法第254條第5項規
    定，聲請裁定許可就系爭不動產為訴訟繫屬事實之登記等語
    。
三、抗告人謂其原為系爭不動產之所有權人，因受范洋豪、古清
    騰、許仁傑詐欺而簽訂系爭買賣契約，主張撤銷出售系爭不
    動產移轉登記之意思表示等語，可知抗告人係主張相對人所
    為系爭不動產所有權移轉登記有得撤銷而無效之情形，應予
    塗銷，以回復其原有之所有權登記，又抗告人嗣已追加民法
    第767條第1項中段之請求權，故本件訴訟標的包括物權請求
    權，且該權利之取得、設定、喪失或變更，依法應經登記，
    自符合許可為訴訟繫屬事實登記之規定，應許可就系爭不動
    產為訴訟繫屬事實之登記。相對人賴易易辯稱：抗告人係主
    張范洋豪與伊間之債權契約不存在，非基於物權關係為請求
    ，應駁回抗告人之聲請云云，洵不足採。
四、抗告人就其主張之事實，固提出民事起訴暨訴訟繫屬事實登
    記聲請狀、系爭不動產第二類登記謄本、買賣契約書、買受
    契約書、協議書（同意書）、支票、退票理由單等影本（見
    本院卷第19至53頁），以為釋明之方法，惟該釋明尚有未足
    ，應依上揭規定命供擔保。又法院定擔保金額而為許可訴訟
    繫屬事實登記之裁定者，該項擔保係備供相對人因不當登記
    所受損害之賠償，而訴訟繫屬事實之登記，雖未限制相對人
    關於系爭不動產之處分權限，然實際上仍有造成一經登記，
    恐無第三人願受讓該權利之虞，是應認相對人如因不當登記
    所受之損害，係延後處分系爭不動產所受之利息損失。
　　爰審酌本件本案訴訟，其訴訟標的價額逾150萬元，為得上
    訴第三審法院之事件，依司法院所訂各級法院之辦案期限實
    施要點規定，第一、二、三審法院審理案件之期限分別為1
    年4月、2年、1年，合計為4年4個月，是依系爭買賣契約所
    載買賣價金2,200萬元按法定遲延利息週年利率5%計算，相
    對人可能因此遭受無法利用、處分系爭不動產之損害為476
    萬6,667元【計算式：22,000,000×5%×（52/12）=4,766,667
    ，元以下四捨五入】；及本件情節，認聲請人為相對人提供
    之擔保金額，以476萬元為適當。
五、從而，抗告人聲請許可就系爭不動產為訴訟繫屬事實之登記
    ，應酌定上開擔保予以許可，原裁定駁回抗告人之聲請，尚
    有未洽。抗告意旨指摘原裁定不當，聲明廢棄，為有理由，
    爰由本院予以廢棄，並變更裁定如主文第二項所示。
中　　華　　民　　國　　109 　年　　4 　　月　　30　　日
                  民事第十六庭  
                        審判長法  官  朱耀平
                              法  官  黃明發
                              法  官  羅立德
正本係照原本作成。
本裁定除以適用法規顯有錯誤為理由外，不得再抗告。如提起再
抗告，應於收受送達後10日內委任律師為代理人向本院提出再抗
告狀。並繳納再抗告費新臺幣１千元。
中　　華　　民　　國　　109 　年　　5 　　月　　1 　　日
　　　　　　　　　　　    　　書記官  顧哲瑜